【裁判字號】    94,易,188
【裁判日期】    950320
【裁判案由】    偽造文書
【裁判全文】
臺灣宜蘭地方法院刑事判決               94年度易字第188號
    公  訴  人  臺灣宜蘭地方法院檢察署檢察官
    被      告  乙○○
                甲○○
    共      同
    選任辯護人  柯士斌律師
                洪良凡律師
    被      告  丁○○
    選任辯護人  李秋銘律師
                黃金亮律師
上列被告因偽造文書案件，經檢察官提起公訴（92年度偵字第23
43、3259號），本院判決如下：
    主  文
乙○○、甲○○、丁○○均無罪。
    理  由
一、公訴意旨略以：被告乙○○於民國八十七年四、五月時為康
    福環保工程有限公司（下稱康福公司）負責人，被告甲○○
    為康福公司之技術人員，被告丁○○係凡寶科技股份有限公
    司（下稱凡寶公司）之負責人，均為從事廢棄物清除或處理
    業務之人。康福公司於八十七年三月十一日以單價每公噸一
    千七百元之價格，標得設於宜蘭縣蘇澳鎮○○路十二號之臺
    灣省政府建設廳龍德工業區管理中心（現改為經濟部龍德工
    業區管理中心，下稱龍德工業區管理中心）污水處理廠曬乾
    池內之污泥清運工程，並於八十七年三月十七日由康福公司
    負責人即被告乙○○與龍德工業區管理中心簽訂污泥清運工
    程合約，並以康福公司之廢棄物清除許可證上所載之污泥中
    間處理或最終處置地點即位於高雄之金聯製磚有限公司（下
    稱金聯公司）為依據，在該工程合約第六條污泥清除範圍之
    第三款約定廢棄物最終處理場所為金聯公司，被告乙○○明
    知康福公司廢棄物清除許可證上所載之污泥中間處理或最終
    處置地點為金聯公司，竟未依當時公民營廢棄物清除處理機
    構管理輔導辦法第十三條之規定向主管機關即環境保護局申
    請變更為凡寶公司位於臺中縣龍井鄉○○路○段一一一六號
    之處理廠，且康福公司於八十七年四月二日以康字第０四０
    二號函向宜蘭縣政府環境保護局申請，欲將龍德工業區管理
    中心清除之污泥暫置於宜蘭縣冬山鄉○○村○○路一八０號
    之室內，以該處為暫時之貯存處所，惟尚未經宜蘭縣政府環
    境保護局之許可，即於八十七年四月三日八時五十二分起至
    十一時四十八分止、於四月四日七時五十九分起至十六時四
    十七分止、於四月七日八時七分起至十六時三十七分止、於
    四月八日八時五分起至四月八日十一時五十五分止，輪流以
    車牌號碼ＱＬ─三四九號、Ｑ四─一九八號、ＱＬ─一二七
    號、ＱＬ─二九五號、ＧＳ─三四五號五台卡車至龍德工業
    區內載運清除之污泥共計一百三十車次，總計二千五百四十
    二公噸二百六十公斤至宜蘭縣冬山鄉某處堆置，等堆置到一
    定量的時候，再由較大的拖車載運至臺中凡寶公司處理，並
    未直接以原車載運原污泥至臺中凡寶公司。被告乙○○、甲○○、丁○○均明知上情，竟基於業務上文書登載不實之犯
    意聯絡及行為分擔，並基於概括之犯意，於渠等所製作之事
    業廢棄物廠外紀錄遞送聯單（以下稱遞送聯單）上，在清除
    機構保證Ｄ欄上，先填載由原卡車所清除、載運之原污泥量
    後，即於同日由原卡車運送原污泥量至凡寶公司處理之不實
    事項後，由被告甲○○在該欄上簽名、並由被告乙○○在該
    欄上蓋章，且在處理機構Ｅ欄載有原卡車載運原污泥量於當
    日即已送至凡寶公司為最後之處理之不實事項後，由被告丁○○蓋章，三人連續在事業廢棄物廠外紀錄遞送聯單上登載
    前開不實之事項共計一百三十份（每份四聯），將第一聯及
    第四聯交事業機構即龍德工業區管理中心保存、第二聯由處
    理機構即凡寶公司保存、第三聯由清除機構送處理機構簽收
    後由清除機構即康福公司保存，以供主管機關環境保護局查
    核，足生損害於主管機關環境保護局對於廢棄物清除、處理
    流程稽查之正確性。又被告丁○○明知康福公司清除之龍德
    工業區管理中心之污泥，第一輛卡車車牌號碼ＱＬ─三四九
    號於八十七年四月三日八時五十二分開始清除、載運，竟基
    於業務上文書登載不實之犯意，於凡寶公司四月份之營運紀
    錄表上填載於八十七年四月二日即開始處理龍德工業區管理
    中心之污泥七十六公噸之不實事項，並依當時公民營廢棄物
    清除處理機構管理輔導辦法第二十五條第一項之規定持以向
    主管機關即臺中縣政府環境保護局申報，足生臺中縣環境保
    護局對於廢棄物清除、處理流程稽查之正確性。因認被告乙○○、甲○○、丁○○涉有刑法第二百十六條行使第二百十
    五條之行使業務上文書登載不實之罪嫌。
二、按犯罪事實應依證據認定之，無證據不得認定犯罪事實。又
    不能證明被告犯罪者，應諭知無罪之判決，刑事訴訟法第一
    百五十四條第二項、第三百零一條第一項前段分別定有明文
    。又認定不利於被告之事實，須依積極證據，苟積極證據不
    足為不利於被告事實之認定時，即應為有利於被告之認定，
    更不必有何有利之證據（最高法院三十年上字第八一六號判
    例參照）。而按刑法上所謂業務上登載不實之文書罪，係指
    基於業務關係，明知為不實之事項，而登載於其業務作成之
    文書而言，倘行為人所登載之事項並非虛偽，自與該罪之構
    成要件有間。
三、訊據被告乙○○、甲○○、丁○○均堅決否認有公訴人所指
    之犯行。被告乙○○、甲○○均辯稱：遞送聯單並非康福公
    司業務上所製作之文書，製作遞送聯單係因康福公司向龍德
    工業區管理中心載運之污泥數量龐大，為供處理機構凡寶公
    司事後向康福公司請款對帳使用才會製作遞送聯單作為控管
    等語。被告丁○○則以凡寶公司八十七年四月份營運紀錄表
    係凡寶公司台中縣龍井鄉○○路○段一一六號處理廠職員徐
    文康製作的，而徐文康為何會在營運紀錄表填載八十七年四
    月二日即有處理康福公司載送至處理廠之污泥七十六公噸，
    可能係徐文康誤載等語置辯。
四、經查：
（一）依卷附康福公司製作之遞送聯單事業機構 A欄上記載清除
      機構為康福公司、處理機構為凡寶公司，而康福公司亦果
      將自龍德工業區管理中心污水處理廠曬乾池內清運之污泥
      載往凡寶公司處理，業據被告乙○○、甲○○、丁○○供
      述在卷，復有遞送聯單及台中縣環境保護局九十三年八月
      十日環廢字第0930050046號函檢附之凡寶公司八十七年四
      、五月申報之營運紀錄資料在卷可稽，且為公訴人所認定
      之事實。從而，該遞送聯單登載處理機構凡寶公司，即非
      不實之事項，已臻明確。至於凡寶公司與龍德工業區管理
      中心簽訂之污泥清運工程合約第六條第三款固約定廢棄物
      最終處理場所為金聯公司，且縱康福公司廢棄物清除許可
      證上所載之污泥中間處理或最終處置地點為金聯公司，亦
      未依當時公民營廢棄物清除處理機構管理輔導辦法第十三
      條之規定向主管機關即環境保護局申請變更為凡寶公司處
      理廠，惟該遞送聯單所登載之清除機構及處理機構，即為
      事實之清除機構及處理機構，則康福公司在該遞送聯單清
      除機構保證 D欄上登載所清除、載運之原污泥載送至凡寶
      公司最後處理之事實，與事實即無不合，核與刑法第二百
      十五條以所登載之事項為不實之構成要件自有不合。此外
      ，復無其他積極證據足資證明被告三人此部分犯罪，依法
      應諭知被告三人無罪之判決。
（二）又被告丁○○於八十七年四、五月間係擔任凡寶公司台中
      縣龍井鄉○○路○段一一六號處理廠廠長，而凡寶公司處
      理廠收受康福公司載送過來之污泥，即會由廠務人員在康
      福公司製作之遞送聯單處理機構 E欄上蓋凡寶公司章與處
      理廠廠長私章，再保存四聯其中之一聯以供事後與康福公
      司確認處理廠收受處理之污泥數量並據以請款，而凡寶公
      司章與處理廠廠長私章原即放在處理廠而由收受污泥之廠
      務人員使用，被告丁○○並非廠務人員，通常不會親自接
      收污泥等情，業據當時凡寶公司負責人丙○○於本院審理
      時證述在卷；再依台中縣環境保護局九十三年八月十日環
      廢字第0930050046號函檢附之凡寶公司八十七年四、五月
      申報之營運紀錄資料，該營運紀錄係由技術員徐文康具名
      製作，有凡寶公司營運紀錄資料在卷可稽（參92年偵字第
      2343號第193至200頁）。從而，被告丁○○辯稱營運紀錄
      表係由處理廠之職員徐文康製作，並非其製作等語，應堪
      採信。此外，復無其他積極證據足資證明該營運紀錄表係
      被告丁○○製作，尚屬不能證明被告此部分犯罪，依法應
      諭知被告丁○○無罪之判決。
據上論斷，應依刑事訴訟法第三百零一條第一項，判決如主文。
本案經檢察官賴慶祥到庭執行職務。
中    華    民    國    95    年    3     月    20    日
                  刑事第三庭審判長法  官  黃永勝
                                  法  官  陳嘉年
                                  法  官  林楨森
以上正本證明與原本無異。
如不服本判決應收受本判決後10日內向本院提出上訴書狀，其未
敘述上訴理由者，並得於提起上訴後10日內向本院補提理由書狀
 (均須按他造當事人之人數附繕本)「切勿逕送上級法院」。
                                  書記官  謝佩欣
中    華    民    國    95    年    3     月    21    日


司法院資訊處製作；財團法人民間司法改革基金會備份。
